【裁判字號】    97,交聲,1789
【裁判日期】    970715
【裁判案由】    聲明異議
【裁判全文】
臺灣臺中地方法院交通事件裁定         97年度交聲字第1789號
原處分機關  交通部公路總局臺中區監理所豐原監理站
聲明異議人
即受處分人  甲○○
上列聲明異議人因違反道路交通管理處罰條例案件，對於交通部
公路總局臺中區監理所豐原監理站於民國97年6月5日所為之豐監
稽違字第裁63-Z00000000號處分，聲明異議，本院裁定如下：
    主  文
異議駁回。
    理  由
一、原處分機關略以：本件異議人即受處分人甲○○（下稱受處
    分人）於民國97年4月24日9時13分許，駕駛195-GT號營業貨
    運曳引車，在國道一號北上245.9 公里處，因「同向四車道
    大型車行駛中內側車道」違規，經內政部警政署國道公路警
    察局第四警察隊依違反道路交通管理處罰條例第33條第1 項
    第3款，掣開公警局交字第Z00000000號違反道路交通管理事
    件通知單舉發。受處分人於期限內到案申訴，本站遂於97年
    5月9日以中監豐字第0972001277號函轉請原舉發單位查證，
    該舉發單位於97年5月23日以公警四交字第0970471873 號函
    查覆，賴君違規行為屬實，本站遂認受處分人有「行駛高速
    公路未依規定行駛車道者－慢速大型車行駛內側以外車道」
    之違規，於97年6月5日以豐監稽違字第裁63-Z00000000號裁
    決書，依違反道路交通管理處罰條例第33條第1項第3款，裁
    處罰鍰新臺幣四千元整，並依同條例第63條第1項第1款記違
    規點數一點；逾期則依裁決書處罰主文規定裁處，於法並無
    不合等語。
二、本件聲明異議意旨略以：
  (一)依據國道警察第四分隊回函說明中之第三點，該項條款中敘
    述「並得暫時利用緊臨外側車道之車道超越前車」之外側車
    道，亦包含中外車道。
  (二)依據國道警察第四分隊回函說明中之第四點，該名執勤員警
    證稱敘述中，「若每項違規取締均設立標示牌，造成標示牌
    林立，反影響景觀，更造成用路人無所適從。」全省無論是
    國道或者一般平面道路中標示牌，未曾聽聞影響景觀之說，
    違規取締設立標示牌，全省不分國道或者一般平面道路中「
    前有測速照相」之標示牌成千上萬、數以萬計。標示牌之設
    立會讓用路人有更明確的方向，怎會讓用路人無所適從呢？
    該名執勤員警證稱讓本人深深體會「欲加之罪，何患無詞」
    ，爰聲明異議云云。
三、按汽車行駛高速公路，其車道之使用，除因交通事故及道路
    施工依臨時或可移動標誌指示或交通勤務警察指揮外，應依
    設置之交通標誌、標線或號誌之規定，無設置者，大型車應
    行駛於外側車道，並得暫時利用緊臨外側車道之車道超越前
    車。高速公路交通管制規則第8條第2款定有明文。又按汽車
    行駛於高速公路、快速公路或設站管制之道路，不遵使用限
    制、禁止、行車管制及管理事項之管制規則而有未依規定行
    駛車道之行為者，處汽車駕駛人新臺幣三千元以上六千元以
    下罰鍰，並記違規點數一點，道路交通管理處罰條例第33條
    第1項第3款及第63條第1項第1款分別定有明文。
三、經查：異議人即受處分人甲○○，駕駛195-GT號營業貨運曳
    引車附掛02-LK號營業半拖車，於民國97年4月24日9時13 分
    許，在國道一號北上245. 9公里處，因「同向四車道大型車
    行駛中內側車道」違規，經內政部警政署國道公路警察局第
    四警察隊依違反道路交通管理處罰條例第33條第1項第3款，
    掣開公警局交字第Z00000000 號違反道路交通管理事件通知
    單舉發。受處分人於期限內即97年5月7日到案申訴，原處分
    機關遂於97年5月9日以中監豐字第0972001277號函轉請原舉
    發機關查證，原舉發機關於97年5月23日以公警四交字第097
    0471873號函查覆略以：「.. 據執勤員警證稱：國道一號北
    向246.35公里至同向245.15公里處為同向四車道路段。於執
    勤中發現該車在上述路段佔用中內側車道行駛違規，依據『
    高速公路及快速道路交通管制規則』第8條第1項第2 款規定
    ，該車違規行為屬實。若每項違規取締均設立標示牌，造成
    標示牌林立，反影響景觀，更造成用路人無所適從，併此說
    明。」原處分機關遂認受處分人有「行駛高速公路未依規定
    行駛車道者－慢速大型車行駛內側以外車道」之違規，於97
    年6月5日以豐監稽違字第裁63 -Z00000000 號裁決書，依違
    反道路交通管理處罰條例第33條第1項第3款，裁處罰鍰新臺
    幣四千元整，並依同條例第63條第1項第1款記違規點數一點
    等情，有內政部警政署國道公路警察局公警局交字第Z00000
    000 號舉發違反道路交通管理事件通知單一份及舉發違規錄
    影光碟一片在卷可稽。
四、按大型車行駛於高速公路及快速道路，應行駛於外側車道，
    並得「暫時」利用「緊鄰」外側車道之車道超越前車；所謂
    外側車道，係指主線車道中之最右側車道；中外車道，則係
    同向四車道或五車道中鄰接外側車道之車道，高速公路及快
    速公路交通管制規則第8條第1項第2款、第2條第1項第4款、
    第7 款均規定至明。縱受處分人辯稱：「我確實有行駛中內
    車道，但當時我是在超車，且道路交通管理處罰條例亦無規
    定大型車不能行駛中內車道。」「我遭違規舉發的路段並無
    標示前為四線車道，大型車禁行內線及中內線車道之標誌或
    警告標語，以提醒用路人」云云。惟依當場查獲本件違規之
    國道公路警察局第四警察隊之員警張榮致到庭具結證稱：「
    當天我在違規地點之路肩，發現甲○○所駕駛之195-GT號營
    業半聯結車，該路段為同向四車道，大型車禁行中內線及內
    線車道，該車利用中內線（即第二車道）超車，我們發現後
    即開啟攝影機，錄影舉發」「高速公路及快速公路交通管制
    規則第8條第1項第2 款規定，大型車應行駛於外側車道，並
    得暫時利用緊鄰外側車道之車道超越前車之規定，在高速公
    路四線道之路段，大型車不能利用內線及中內線車道超車，
    我們要分辨清楚，所以四線道與三線道的車道名稱不同，但
    還是禁止在四線車道利用內線及中內線車道超車」等語，及
    卷附錄影光碟觀之，受處分人當時係駕駛前揭大型車行駛於
    緊鄰內側車道右側之中內車道，並非如上開規定所要求在外
    側車道上行駛；縱使受處分人曾因超越前車所需而有變換車
    道行駛之必要，亦僅能暫時利用中外車道為之，根本不得駛
    入中內車道以遂其快速行車之目的。且受處分人前揭所述果
    為真實，則大型車於高速公路同向四車道行進中，豈非得佔
    據外側車道、中外車道使用，並於超車時取道中內車道？如
    此勢將嚴重限縮為數眾多之一般小型車道路使用範圍，並使
    速度較慢且煞車距離較長之大型車在三個車道中任意變換行
    駛，已危及高速公路之通行往來安全，當非立法本旨所在，
    益徵受處分人前揭認知應屬誤會，尚無可取。又高速公路路
    段為三線道抑或四線道，乃屬一望即知之事實，受處分人當
    可輕易分辨，是以，其原本即不應將大型車駛入中內車道，
    姑不論當時舉發地點是否有大型車禁行內線及中內線車道之
    標誌或警告標語，均非受處分人駛入中內車道之合理事由，
    受處分人即不能執此為辯而冀圖卸責。尤其卷附錄影光碟拍
    攝時，受處分人確實行駛於中內車道，外側車道有車輛行駛
    ，但中外車道並無任何車輛行駛，此亦為受處分人所是認，
    足見受處分人當時應無遵守規定行駛於外側車道之意願，而
    非有何不可歸責於己之不得已事由致其違規受罰。
五、綜上所陳，受處分人上開所辯尚有未洽，無足採信。原處分
    機關交通部公路總局臺中區監理所豐原監理站依前開道路交
    通管理處罰條例規定，據以裁處受處分人罰鍰四千元，並依
    同條例第63條第1項第1款之規定，記違規點數一點，並無不
    當，受處分人提起本件異議無理由。
據上論斷，應依道路交通管理處罰條例第87條第2 項，道路交通
案件處理辦法第20條，裁定如主文。
中    華    民    國    97    年    7     月    15    日
                  交通法庭  法  官   黃松竹
上正本證明與原本無異。
如不服本裁定，應於送達後五日內，向本院提出抗告狀。
                            書記官   黃毅皓
中    華    民    國    97    年    7     月    15    日


司法院資訊處製作；財團法人民間司法改革基金會備份。
